臺灣新竹地方法院刑事判決
111年度金訴字第158號
公  訴  人  臺灣新竹地方檢察署檢察官
被      告  洪健涵


上列被告因違反洗錢防制法等案件，經檢察官提起公訴（111年
度偵字第219、221、559號）及移送併辦（111年度偵字第3158、
4059號），被告就被訴事實為有罪之陳述，本院依簡式審判程序
審理，判決如下：
    主  文
洪健涵幫助犯洗錢防制法第十四條第一項之洗錢罪，處有期徒刑
貳月，併科罰金新臺幣貳萬元，罰金如易服勞役，以新臺幣壹仟
元折算壹日。緩刑貳年，並應於本判決確定之日起壹年內，向公
庫支付新臺幣參萬元。
    事  實
一、洪健涵可預見將金融機構之帳戶提供他人使用，可能遭詐騙集
    團使用為詐欺取財之犯罪工具，讓被詐騙人陷於錯誤而將款
    項匯入渠等所提供之金融帳戶，藉以掩飾犯行，逃避檢警人員
    追緝，基於幫助他人詐欺取財及違反洗錢防制法之不確定故
    意，於民國110年3月底，在新竹市○○區○○路0段000巷00號，
    將其所申辦之台新商業銀行帳號000-00000000000000號帳戶
    （下稱台新銀行帳戶）之存摺、提款卡、密碼及網路銀行帳
    密提供予真實姓名年籍不詳之詐騙集團成員使用，而容任他人
    作為詐欺取財及洗錢之犯罪工具。嗣該詐騙集團成員取得上
    開帳戶資料後，即基於意圖為自己不法所有之犯意聯絡，於
    如附表所示時間，向如附表所示之人施以如附表所示之詐術
    ，致如附表所示之人因而陷於錯誤，於如附表所示時間匯款
    至如附表所示帳戶，並旋遭提領一空。嗣如附表所示之人發
    現受騙，報警循線查獲上情。
二、案經林雯儀訴由桃園巿政府警察局中壢分局報告、曾映樺訴
    由新北市政府警察局板橋分局報告；劉彥妮、陳俊諺、陳慧
    鳳、許燕林訴由新竹巿警察局第三分局報告臺灣新竹地方檢
    察署檢察官偵查起訴及移送併案審理。
    理  由
一、本案被告洪健涵所犯係死刑、無期徒刑、最輕本刑為3 年以
    上有期徒刑以外之罪，且非高等法院管轄第一審案件，被告
    於本院準備程序進行中，就被訴事實為有罪之陳述，經本院
    認合於刑事訴訟法第273條之1第1 項之規定，裁定進行簡式
    審判程序，合先敘明。
二、上開犯罪事實，業經被告於本院準備程序及簡式審判程序中
    坦承不諱（見本院卷第101-105、107-111頁），核與證人即
    被害人林雯儀、劉彥妮、陳俊諺、曾映樺、陳慧鳳、許燕林
    之證述相符（見偵字559卷第42-43頁、偵字221卷第4-6頁、
    偵字219卷第4頁、偵字3158卷第4-6頁、偵字4059卷第7-10
    、11-16頁），並有被害人林雯儀提供之投資平台「ONOKA」
    截圖及與其客服人員之對話紀錄截圖、新臺幣轉帳交易成功
    截圖；被害人劉彥妮所提出之通訊軟體LINE對話紀錄、投資
    平台「CoinseaEX」截圖及與其客服人員之對話紀錄截圖、
    新臺幣轉帳交易成功截圖；被害人陳俊諺所提出之通訊軟體
    LINE對話紀錄、中國信託銀行自動櫃員機交易明細；台新國
    際商業銀行110年6月3日台新作文字第11013587號函附之客
    戶基本資料及交易明細、台新銀行存摺封面及內頁交易明細
    ；被害人曾映樺提供之新臺幣轉帳交易成功截圖、台新國際
    商業銀行江翠分行存摺封面及內頁交易明細；被害人陳慧鳳
    提供之轉帳交易結果通知截圖、通訊軟體LINE對話紀錄；被
    害人許燕林提供之台新國際商業銀行存入憑條、通訊軟體LI
    NE對話紀錄；內政部警政署反詐騙諮詢專線紀錄表、受理詐
    騙帳戶通報警示簡便格式表、金融機構聯防機制通報單、台
    新國際商業銀行110年9月6日台新作文字第11023034號函附
    之客戶基本資料及交易明細等件在卷可稽（見偵字559卷第47
    -48、61-65、67-68、132-136、156-162頁、偵字221卷第7-
    9、10-21頁、偵字219卷第5-7、9-11頁、偵字3158卷第8-11
    、12-13、17、22-24頁、偵字4059卷第17-18、21-26、28、
    30、36、42-50頁），足認被告上開任意性自白核與事實相
    符，可以採信。
三、論罪科刑：
（一）按刑法第30條之幫助犯，係以行為人主觀上有幫助故意，
      客觀上有幫助行為，即對於犯罪與正犯有共同認識，而以
      幫助意思，對於正犯資以助力，但未參與實行犯罪之行為
      者而言。幫助犯之故意，除需有認識其行為足以幫助他人
      實現故意不法構成要件之「幫助故意」外，尚需具備幫助
      他人實現該特定不法構成要件之「幫助既遂故意」，惟行
      為人只要概略認識該特定犯罪之不法內涵即可，無庸過於
      瞭解正犯行為之細節或具體內容。此即學理上所謂幫助犯
      之「雙重故意」。金融帳戶乃個人理財工具，依我國現狀
      ，申設金融帳戶並無任何特殊限制，且可於不同之金融機
      構申請多數帳戶使用，是依一般人之社會通念，若見他人
      不以自己名義申請帳戶，反而收購或借用別人之金融帳戶
      以供使用，並要求提供提款卡及告知密碼，則提供金融帳
      戶者主觀上如認識該帳戶可能作為對方收受、提領特定犯
      罪所得使用，對方提領後會產生遮斷金流以逃避國家追訴
      、處罰之效果，仍基於幫助之犯意，而提供該帳戶之提款
      卡及密碼，以利洗錢實行，仍可成立一般洗錢罪之幫助犯
      。綜上，行為人提供金融帳戶提款卡及密碼予不認識之人
      ，固非屬洗錢防制法第2條所稱之洗錢行為，不成立一般
      洗錢罪之正犯；然行為人主觀上如認識該帳戶可能作為收
      受、提領特定犯罪所得使用，他人提領後會產生遮斷資金
      流動軌跡以逃避國家追訴、處罰之效果，仍基於幫助之犯
      意而提供，則應論以幫助犯一般洗錢罪(最高法院刑事大
      法庭108年度台上大字第3101號裁定意旨參照)。
（二）查被告提供台新銀行帳戶資料作為詐騙集團成員向被害人
      等詐欺取財並掩飾犯罪所得去向之工具，並未共謀或共同
      參與構成要件行為。核其所為，係犯刑法第30條第1項前
      段、第339條第1項之幫助犯詐欺取財罪及刑法第30條第1
      項前段、洗錢防制法第14條第1項之幫助一般洗錢罪。
（三）被告以一幫助行為提供帳戶資料，而幫助詐騙集團分別向
      附表所示之人詐欺取財既遂並遮斷資金流動軌跡，係以一
      行為同時觸犯數罪名，為想像競合犯，應依刑法第55條之
      規定從一重以幫助一般洗錢罪處斷。至臺灣新竹地方檢察
      署檢察官移送併辦之111年度偵字第3158、4059號併辦意
      旨書部分，經核與本案起訴犯罪事實具有同一事實關係，
      本院併予審酌如上，附此敘明。
（四）被告幫助他人犯一般洗錢罪，為幫助犯，爰依刑法第30條
      第2項規定按正犯之刑減輕之。又被告已於本院審理中就
      幫助洗錢犯行自白不諱（見本院卷第104、108頁），此部
      分應依洗錢防制法第16條第2項規定，遞減輕其刑。
（五）爰審酌被告提供台新銀行帳戶資料予不詳之人，幫助他人
      犯罪，致使真正犯罪者得以隱匿其身分，助長詐欺犯罪猖
      獗，破壞社會治安及金融秩序，更將造成警察機關查緝詐
      欺集團犯罪之困難，並致使被害人等財產權受侵害，所為
      實值譴責，惟念被告犯後終能坦承犯行，態度尚可，暨其
      自述高職肄業、未婚無子、在工地工作、月薪約新臺幣（
      下同）28,000元、須負擔母親復健費用及車貸，欲辦理貸
      款償還車貸而為本案犯行等一切情狀，量處如主文所示之
      刑，並諭知罰金易服勞役之折算標準。
（六）末查，被告未曾因故意犯罪受有期徒刑以上刑之宣告，有
      臺灣高等法院被告前案紀錄表1 份在卷足按，其因一時失
      慮，致罹刑章，惟犯罪後坦承犯行，經此偵、審程序後，
      當知所警惕，應無再犯之虞，而認原審所宣告之刑以暫不
      執行為適當，爰依刑法第74條第1項第1款之規定，諭知緩
      刑2年，以勵自新。又為促使被告日後更加重視法規範秩
      序，敦促其確實惕勵改過，彌補其犯罪所生損害等考量，
      本院認應課予一定條件之緩刑負擔，令其能從中深切記取
      教訓，並督促時時警惕，爰併依刑法第74條第2項第4款之
      規定，諭知被告應於本判決確定後1 年內，向公庫支付3
      萬元，以期符合本案緩刑目的。
四、不予沒收之說明：
　　被告所為本案犯行，據被告供稱並未獲得任何報酬在卷（見
    本院卷第109-110頁），亦無積極證據證明被告就本案犯行
    獲有報酬，無從認定有何犯罪所得，爰不予沒收之宣告。
據上論斷，應依刑事訴訟法273條之1第1項、第299 條第1項前段
，判決如主文。
本案經檢察官沈郁智提起公訴，檢察官吳志中移送併辦，檢察官
孫立婷到庭執行職務。
中　　華　　民　　國　　111 　年　　6 　　月　　30　　日
                  刑事第五庭    法  官  魏瑞紅
以上正本證明與原本無異。
如不服本判決應於收受本判決後20日內向本院提出上訴書狀，上
訴書狀應敘述具體理由。上訴書狀未敘述上訴理由者，應於上訴
期間屆滿後20日內補提理由書狀於本院(均須按他造當事人之人
數附繕本 )「切勿逕送上級法院」。 
中　　華　　民　　國　　111 　年　　6 　　月　　30　　日
                                書記官  呂苗澂

附錄論罪科刑法條：
刑法第30條
幫助他人實行犯罪行為者，為幫助犯。雖他人不知幫助之情者，
亦同。
幫助犯之處罰，得按正犯之刑減輕之。
刑法第339條第1項
意圖為自己或第三人不法之所有，以詐術使人將本人或第三人之
物交付者，處5年以下有期徒刑、拘役或科或併科50萬元以下罰
金。
洗錢防制法第2條
本法所稱洗錢，指下列行為：
一、意圖掩飾或隱匿特定犯罪所得來源，或使他人逃避刑事追訴
    ，而移轉或變更特定犯罪所得。
二、掩飾或隱匿特定犯罪所得之本質、來源、去向、所在、所有
    權、處分權或其他權益者。
三、收受、持有或使用他人之特定犯罪所得。
洗錢防制法第14條第1項：
有第二條各款所列洗錢行為者，處7年以下有期徒刑，併科新臺
幣5百萬元以下罰金。

附表：
編號 被害人 詐騙方式 匯款時間及金額（新臺幣） 1 林雯儀 於110年4月6日13時許起，透過網路期貨平台「ONOKA」客服向林雯儀佯稱：可透過匯款兌換美金賺取匯差云云，致林雯儀陷於錯誤，而依指示匯款。 於110年4月7日20時22分許，以網路銀行轉帳2萬元至洪健涵上開台新銀行帳戶。 2 劉彥妮 於110年4月2日某許起，以通訊軟體LINE暱稱「李晨」向劉彥妮佯稱：慫恿投資虛擬貨幣，保證獲利云云，致劉彥妮陷於錯誤，而依指示匯款。 於110年4月7日21時21分許、同日時22分許，分別以網路銀行轉帳5萬、2萬至洪健涵上開台新銀行帳戶。 3 陳俊諺 於110年4月10日13時6分許起，透過通訊軟體LINE向陳俊諺佯稱：可投資相機及包包獲利云云，致陳俊諺陷於錯誤，而依指示匯款。 於110年4月12日16時6分許，以自動櫃機匯款3萬元至洪健涵上開台新銀行帳戶。 4 曾映樺 於110年3月2日某時起，以社交軟體INSTAGRAM暱稱「夢如夢」向曾映樺推薦投資APP軟體「BITFLYER」，訛稱可以穩賺不賠云云，致曾映樺陷於錯誤，而依指示匯款。 於110年4月7日下午5時17分許，以網路銀行轉帳1萬元至洪健涵上開台新銀行帳戶。 5 陳慧鳳 於110年4月7日某時起，以社群軟體臉書暱稱「林雨田」向陳慧鳳介紹KCPB投資系統，誘騙將投資款項匯至指定帳戶，致陳慧鳳陷於錯誤，而依指示匯款。 於110年4月7日下午5時57分許，以網路銀行轉帳5萬元至洪健涵上開台新銀行帳戶。 6 許燕林 於110年4月12日某時起，以通訊軟體LINE暱稱「歷峰跨境購物平台」向許燕林佯稱：可投資商品買賣賺取差價，但須先支付貨款云云，致許燕林陷於錯誤，而依指示匯款。 於110年4月13日下午5時50分許、同月14日上午10時25分許、同月15日上午10時22分許，臨櫃匯款3萬元、8萬7000元、15萬8000元至洪健涵上開台新銀行帳戶。